臺灣花蓮地方法院刑事判決　　　　　　　 96年度訴字第435號
公　訴　人　臺灣花蓮地方法院檢察署檢察官
被　　　告　乙○○
　　　　　　　　　　（現於臺灣花蓮看守所另案羈押中）
選任辯護人　魏辰州律師
上列被告因違反毒品危害防制條例案件，經檢察官提起公訴（96
年度偵字第3567號），本院判決如下：
    主  文
乙○○販賣第一級毒品，累犯，處有期徒刑拾伍年貳月，販賣毒
品所得新臺幣壹仟元沒收，如全部或一部不能沒收時，以其財產
抵償之。
    事  實
一、乙○○前曾於民國93年間因違反毒品危害防制條例案件，經
    本院先後於93年4月30日、同年11月12日分別以93 年度易字
    第21號、93年度訴字第215號各判處應執行有期徒刑1年1 月
    、有期徒刑11月確定，上開2判決經合併執行後，甫於95 年
    7月27 日縮刑期滿執行完畢。詎竟不知悔改，又基於販賣第
    一級毒品海洛因之犯意，於民國96年4 月中旬某日，在花蓮
    縣瑞穗鄉○○路91 號居處，以新臺幣（下同）1,000元，販
    賣海洛因1包予甲○○。
二、案經花蓮縣警察局玉里分局報請臺灣花蓮地方法院檢察署檢
    察官偵查起訴。
    理  由
一、按被告以外之人於偵查中向檢察官所為之陳述，除顯有不可
    信之情況者外，得為證據，刑事訴訟法第159條之1第2 項亦
    有明文。所謂不可信性情況，法院應審酌被告以外之人於陳
    述時之外在環境及情況，例如：陳述時之心理狀況、有無受
    到外力干擾等，以為判斷是否有形式上顯然不可採信之依據
    。本件被告辯護人主張證人甲○○於偵查中之證述與警詢時
    之陳述矛盾，有顯不可信之情形而否認其證據能力等語，惟
    查證人甲○○於檢察官偵查時，係以證人之身份陳述，其後
    並經告以具結義務及偽證罪處罰，命證人朗讀結文後具結，
    係於負擔偽證罪之處罰心理下證述，並以具結擔保其供述之
    真實性，又無受其他不當外力干擾之情形，是證人甲○○於
    偵查中在檢察官面前具結所為之證述，查無顯然不可信之情
    況，依上開刑事訴訟法第159條之1第2 項規定，自得為證據
    ，辯護人空言否認其證據能力，顯無可採，核先說明。
二、訊據被告乙○○固坦承有於96年4月中旬交付價值1,000元之
    第一級毒品海洛因予甲○○，惟矢口否認有何販賣第一級毒
    品海洛因之犯行，辯稱：伊僅受託於甲○○而向張瑞隆買毒
    品後，由花蓮縣花蓮市攜往花蓮縣瑞穗鄉交予甲○○，僅為
    轉讓云云。惟查：
    (一)證人甲○○於偵查中即結證稱：「（有無向他買毒品？）
      有，96年4、5月間有一次他打電話給我，叫我過去他家，
      他問我需不需要毒品，他就拿出海洛因，他一包賣我1,00
      0元」、「我第一次向他買時沒有主動打電話給他，是他
      先主動打給我．．．」、「．．．96年4月間廖男拿一包
      海洛因給我，我再交付1,000元給廖男，我拿了海洛因後
      當場在廖男家（瑞穗鄉）以針筒注射．．．」等語；於本
      院審理時則結證稱：「我在地檢署陳述都是實在的」、「
      （檢察官問：與被告只有買一次海洛因、安非他命？）我
      跟被告說我有需要，被告幫我代為購買」、「被告說是他
      花蓮朋友拜託他帶下去的，是被告主動聯絡我，我之前就
      已經跟被告說我有需要毒品」、「被告問我是否有需要，
      他拿出一小包，就直接賣我」等語，就被告確實有交付海
      洛因一小包且收取1,000 元始終證述一致，核與被告之供
      述相符，自堪採信。
    (二)而證人甲○○雖於本院審理伊始即強調係請被告代為購買
      云云，惟就其偵查中之證述則亦證稱係屬真實。再者，其
      於偵查中及本院審理時均證稱：認識張瑞隆（即小龍）；
      於本院審理時復證稱：亦曾向張瑞隆購買毒品，購買時由
      其向張瑞隆表示需要之量後，由張瑞隆交付毒品，價格不
      定須看純度好壞等語（參本院卷第66頁）。經檢察官質以
      本件何以不直接向張瑞隆購買時，則又證稱：因張瑞隆住
      花蓮不方便云云。苟被告原即有購買之對象，又何須另委
      託並無貨源之被告。且證人亦證稱之所以請被告代購係因
      被告住花蓮消息較靈通云云，與其所言因張瑞隆住花蓮所
      以較不方便云云，亦有所扞挌。是核其就此部分於偵查及
      本院審理時之證述，已徵證人於本院時所言顯係迴護被告
      之詞而難以憑採。
    (三)再者，本件若依被告所述，係被告自花蓮開車將毒品帶下
      瑞穗，其距離甚遠，且花東公路一般警察機關經常攔檢，
      被告又有毒品前科，衡以被告與證人並無特殊之交情，認
      識之時間亦甚為短暫，為證人甲○○證述在卷，而涉及販
      賣毒品罪責係重罪，政府查緝至嚴，一般交易均無不儘可
      能隱密為之，設若無特殊交情或有利可圖，當不致輕易將
      毒品由花蓮攜帶後遠至瑞穗而未營利代購，徒增為警查獲
      之風險。而海洛因價格不貲、物稀價昂，亦無公定之價格
      ，不論任何包裝，均可任意分裝增減分量，每次買賣價量
      ，亦可能隨時依雙方間之關係深淺、資力、需求量及對行
      情之認知、來源是否充裕、查緝是否嚴緊，購買者被查獲
      時供述購買對象之可能性風險之評估等，因而異其標準，
      並隨時機動調整，非可一概而論，是販賣之利得，除經坦
      承犯行或價量俱臻明確外，委難查得。惟販賣海洛因犯行
      之法定刑度其甚重，係眾所週知之事實，依一般經驗法則
      ，販賣海洛因者鋌而走險，苟非意在營利，所為何來？是
      本院雖因被告矢口否認有販賣得利之犯行，致無法查得其
      販賣海洛因之價差，惟依上述說明，被告具有營利之意圖
      ，仍堪認定。被告辯稱係為證人代購並無營利云云顯係臨
      訟卸責之詞，難以採信。被告確有販賣第一級毒品海洛因
      之犯行，至堪認定，應依法論科。
三、核被告所為，係犯毒品危害防制條例第4條第1項之販賣第一
    級毒品罪。被告販賣前後持有第一級毒品海洛因之低度行為
    ，為販賣之高度行為所吸收，不另論罪。查被告前曾於93年
    間因違反毒品危害防制條例案件，經本院先後於93 年4月30
    日、同年11月12日分別以93年度易字第21號、93年度訴字第
    215號各判處應執行有期徒刑1年1月、有期徒刑11 月確定，
    上開2判決經合併執行後，甫於95年7月27日縮刑期滿執行完
    畢，有臺灣高等法院被告前案紀錄表1份在卷可參，其於5年
    內故意再犯本件有期徒刑以上之罪，為累犯，依法就法定本
    刑為併科罰金部分遞加重其刑（就販賣第一級毒品罪之法定
    刑為無期徒刑、死刑部分均不得加重）。另參酌被告販賣海
    洛因對象僅1人、次數僅1次，交易數額僅1 千元，其所為之
    販毒行為對他人及國家社會侵害之程度尚非重大，本院認如
    量以上揭條例第4條第1項最低度之法定本刑無期徒刑，猶嫌
    過重，依一般國民生活經驗法則，實屬情輕法重，客觀上當
    足引起一般人之同情，爰就被告販賣第一級毒品犯行，依刑
    法第59條之規定酌減其刑，並依法先加而後減。爰審酌被告
    從事毒品販賣，助長毒品蔓延，擴大毒品危害，斟酌被告販
    賣毒品之次數、數量、販毒所獲得不法報酬，及犯後仍飾詞
    諉過，毫無悔意之態度等一切情狀，量處如主文所示之刑。
    末查被告販賣海洛因所得1,000 元雖未扣案，仍應依毒品危
    害防制條例第19條第1 項之規定沒收之，如全部或一部不能
    沒收時，以其財產抵償之。
據上論斷，應依刑事訴訟法第299條第1項前段，毒品危害防制條
例第4條第1項、第19條第1項，刑法第11條前段、第47條第1項前
段、第59條，判決如主文。
本案經檢察官孫源志到庭執行職務。
中    華    民    國    96    年    12    月    26    日
                  刑事第二庭    審判長法  官  林碧玲
                                      法　官  沈培錚
                                      法  官  林恒祺
上列正本證明與原本無異。
如對本判決不服，應於送達後10日內，向本院提出上訴狀。（上
訴狀應記載具體上訴理由並應抄附繕本）
中　　華　　民　　國　　96　　年　　12　　月　　27　　日
                                      書記官
附錄本判決論罪之法律條文：
毒品危害防制條例第4條第1項
製造、運輸、販賣第一級毒品者，處死刑或無期徒刑；處無期徒
刑者，得併科新臺幣1千萬元以下罰金。
